【裁判字號】    97,訴,1740
【裁判日期】    980209
【裁判案由】    強盜
【裁判全文】
臺灣臺北地方法院刑事判決              97年度訴字第1740號
公  訴  人  臺灣臺北地方法院檢察署檢察官
被      告  丙○○
選任辯護人  吳麗雲律師
            王元勳律師
被      告  戊○○
選任辯護人  郭緯中律師
            周裕暐律師
            古健琳律師
被      告  乙○○
選任辯護人  梁水源律師
上列被告等因強盜案件，經檢察官提起公訴（97年度偵字第1541
7號），甲○判決如下：
    主    文
丙○○犯結夥攜帶兇器強盜罪，累犯，處有期徒刑柒年柒月。扣
案之空氣槍貳把、塑膠子彈壹佰陸拾玖顆、氮氣瓶拾捌瓶及膠帶
壹捲均沒收。
戊○○犯結夥強盜罪，累犯，處有期徒刑柒年肆月。扣案之空氣
槍貳把、塑膠子彈壹佰陸拾玖顆、氮氣瓶拾捌瓶及膠帶壹捲均沒
收。
乙○○犯結夥強盜罪，處有期徒刑柒年貳月。扣案之空氣槍貳把
、塑膠子彈壹佰陸拾玖顆、氮氣瓶拾捌瓶及膠帶壹捲均沒收。
    事    實
一、丙○○前因妨害自由、傷害、過失傷害案件，分別經臺灣高
    等法院於民國94年7 月19日以94年度上訴字第1081號判決處
    有期徒刑9月、臺灣士林地方法院於94年7月18日以94年度湖
    交簡字第46號判決處有期徒刑2 月、臺灣士林地方法院於94
    年10月31日以94年度簡上字第40號判決處有期徒刑3 月確定
    ，嗣經臺灣士林地方法院以95年度聲字第121號裁定合併應
    31 日以97年度桃簡字第279號簡易判決處有期徒刑3月確定
    ，甫於97年7月8日易科罰金執行完畢。
二、丙○○前與丁○○為男女朋友，戊○○、乙○○2 人均與丁○○為朋友。緣丙○○因積欠戊○○、乙○○簽賭債務，復
    知悉丁○○曾因出售房屋有鉅額現金，故丙○○、戊○○、
    乙○○謀議共同前往丁○○住處，要丁○○代為處理丙○○
    之債務。議定後，於97年7月16日晚上8時許，丙○○、戊○○、乙○○3 人共同基於意圖為自己不法所有之犯意聯絡，
    由丙○○攜帶不具殺傷力之空氣槍2把、塑膠子彈169顆、氮
    氣瓶18瓶及膠帶1捲，再由戊○○駕駛車牌號碼7221-DN號自
    用小客車搭載乙○○、丙○○結夥3 人，駛至臺北市萬華區
    ○○○道204號5樓之6 丁○○住處附近，先推由戊○○單獨
    按鈴先取信丁○○並進入其住處，再藉故表示有物品留置車
    內需返回車輛取物，自行取走丁○○住處之門禁卡後，旋即
    帶同樓下翁旻晃、丙○○2 人一同開門進入丁○○住處，由
    丙○○手持不具殺傷力之空氣槍1把及膠帶1捲，並喝令丁○○「不要動」、「已經找你很久了」等語，以此脅迫之手段
    至使丁○○不能抗拒，再由戊○○、丙○○2 人要求丁○○
    提出現金清償曹書偉積欠戊○○及乙○○之債務，經丁○○
    表示其住處並無現金，僅金融帳戶內上有新臺幣（下同）6
    萬餘元等語，之後，丙○○則在未知會戊○○、乙○○之情
    形下，自行從丁○○住處廚房取出客觀上具有危險性之兇器
    水果刀1 把，要求丁○○一同至提款機提領現金，戊○○與
    乙○○制止無效後，為免刀峰尖銳被刺傷，而取報紙包住該
    水果刀刀鋒交由丙○○攜帶放在腰際，戊○○、乙○○2 人
    則留守丁○○住處，以此方式共同對丁○○施脅迫至使不能
    抗拒，續於同日晚間9時許，丙○○持刀挾丁○○前往臺北
    市○○區○○路口2段140巷52號統一超商內，由丁○○自自
    動提款機內將設於華南商業銀行中山分行帳號000000000000
    號帳戶內提領6 萬元交付丙○○後，立即一同返回住處，與
    戊○○、乙○○會合。之後，承上犯意，於翌（17）日凌晨
    接近1時許，丙○○、戊○○又要求丁○○交出車牌號碼630
    7-DY號車輛鑰匙，使丁○○行無義務之事，並指示乙○○留
    守在丁○○住處，由戊○○、丙○○2 人駕駛丁○○車輛暫
    時先行離去，此段期間，丁○○之行動及接聽行動電話之自
    由均受到限制。97年7 月17日凌晨戊○○、丙○○返回丁○○住處，戊○○、丙○○再帶同乙○○及丁○○共4 人前往
    汽車旅館消費及施用毒品（涉嫌違反毒品危害防制條例部分
    另案偵辦），丙○○以上開6 萬元支付消費及購買毒品之款
    項，並交付戊○○、翁旻晃2人各5,000元朋分花用，剩餘約
    1萬元始返還丁○○。嗣後於同日凌晨5時許戊○○、乙○○
    二人先行離去，丁○○見丙○○似乎卸下心防，而以出外洗
    頭為由，於當日中午前外出報警，而查獲本案。經警方於同
    日下午4 時47分許，在台北市○○區○○路33號對面停車場
    上戊○○所有之車牌號碼7221-DN 號自用小客車後車廂內，
    查扣空氣槍2把、塑膠子彈169顆、氮氣瓶18瓶，並於同日晚
    間8時許在丁○○家中廚房扣得上開丁○○所有之水果刀1把
    ，另扣得丙○○所有，供其3人作案預備用之膠帶1捲。
三、案經被害人丁○○訴由臺北市政府警察局大安分局報告台灣
    台北地方法院檢察署檢察官偵查起訴。
    理    由
壹、證據能力之判斷：
    按被告以外之人於審判外之言詞或書面陳述，除法律有規定
    者外，不得作為證據，刑事訴訟法第159條第1項定有明文，
    此即學理上所稱之「傳聞證據排除法則」，而依上開法律規
    定，傳聞證據原則上固無證據能力，但如法律別有規定者，
    即例外認有證據能力。本判決所引用之各項證據方法之證據
    能力，除下列被告丙○○等3 人及其選任辯護人否認之證據
    外（詳如下述），對其餘證據方法，檢察官、被告及其選任
    辯護人於甲○準備程序及審判期日中均無意見，且迄至言詞
    辯論終結前亦未再聲明異議，甲○審酌該等言詞陳述及書面
    陳述作成時之情況，並無不宜作為證據之情事，依刑事訴訟
    法第159條之5之規定，自得作為證據。茲就有爭執之部分詳
    述如下：
一、證人即告訴人丁○○於接受警員詢問及檢察官訊問時所為之
    陳述，為被告以外之人於審判外之言詞陳述，依刑事訴訟法
    第159條第1項之規定，前述陳述原則上均不具證據能力；惟
    證人丁○○於甲○98年1 月21日審理時，已基於證人地位、
    經合法具結、並在賦予被告對質詰問機會之情形下為證述，
    且其證述之內容，與其在警詢及偵查中之陳述大致相符，其
    在偵查中亦係經檢察官告知具結之義務及偽證之處罰後具結
    而為任意陳述，核其製作筆錄過程，並無違法取供或證明力
    明顯過低之瑕疵，所為陳述蓋係出於供述者之真意，皆具信
    用性，並無顯有不可信之情形，兼以被告三人於甲○審理時
    ，就此部分證詞亦有反對詰問及辯論之機會，則其於審判外
    之上開陳述，即因其在本件公判庭至甲○作證，而取得證據
    能力。
二、共同被告丙○○、戊○○及乙○○分別於接受警員詢問及檢
    察官訊問時所為之陳述，對其餘被告而言，為被告以外之人
    於審判外之言詞陳述，依刑事訴訟法第159條第1項之規定，
    前述陳述原則上均不具證據能力；然查：
  (一)共同被告丙○○於警詢及偵查中向檢察官所為陳述，對另二
    位被告戊○○、乙○○係屬被告以外之人於審判外之陳述，
    屬傳聞證據，而被告戊○○、乙○○之選任辯護人於甲○行
    準備程序時已就上開供述之證據能力提出爭執（見甲○卷(一)
    第51頁），檢察官並未證明（自由證明）警詢筆錄內容具有
    較可信或特別可信之情怳，且被告丙○○於偵查中亦明白表
    示其首次在檢察官面前所言都不實在（見97年度偵字第1541
    7號卷第126頁），甲○審酌該陳述之內容，並考量丙○○於
    甲○審理時業經以證人身分傳喚到庭具結作證，並經檢、辯
    雙方為交互詰問，認丙○○於警詢及97年7 月18日於偵查中
    時所為之陳述，尚非為證明被告戊○○、乙○○本件犯罪事
    實之存否所必要者，而與刑事訴訟法第159條之2 或第159條
    之3 所定情形不相符合，復查無其他得例外取得證據能力之
    法律依據，是依刑事訴訟法第159條第1項規定，該項證據方
    法應予排除，不得作為本案證明被告戊○○、乙○○有罪之
    依據。
  (二)共同被告戊○○於97年7月18日警詢中及乙○○於97年7月17
    日警詢中所為陳述，對其餘被告係屬被告以外之人於審判外
    之陳述，屬傳聞證據，而被告三人之選任辯護人於甲○行準
    備程序時已就上開供述之證據能力提出爭執（見甲○卷(一)第
    51頁），並質疑警詢筆錄之製作為警方誘導，且被告戊○○
    違法於夜間偵訊云云。經查：
  1.刑事訴訟之目的重在發見實體真實，其手段應合法正當，以
    保障人權。依刑事訴訟法第229條至第231條之規定，司法警
    察（官）有調查犯罪嫌疑人犯罪情形及蒐集證據之職權，而
    得詢問犯罪嫌疑人，並依同法第100條之2 準用同法第100條
    之1第1項之規定，司法警察（官）詢問犯罪嫌疑人，除有急
    迫情況且經記明筆錄者外，應全程連續錄音；必要時，並應
    全程連續錄影。考其立法目的，在於建立詢問筆錄之公信力
    ，並擔保詢問程序之合法正當；亦即在於擔保犯罪嫌疑人對
    於詢問之陳述係出於自由意思及筆錄所載內容與其陳述相符
    （最高法院92年度台上字第6921號判決參照）。
  2.被告戊○○於97年7 月18日警詢筆錄中之陳述，甲○業已於
    97年10月20日準備程序中逐字勘驗，證明製作筆錄之時間為
    97年7 月18日6時45分至同日8時57分，並非夜間詢問，且員
    警明確告知被告在看完筆錄後再簽名、蓋章等語，檢察官業
    已證明該次警詢中過程順暢、場景連續且被告相當配合，詢
    問過程中分局長入內時，在場人員還向分局長問好，應是在
    自然狀態下所做成，並無任何強暴脅迫之情形（見甲○卷(一)
    第79頁反面至89頁反面）；再者，被告戊○○確實於筆錄做
    成後簽名捺印，復經甲○就其坦承簽名之「戊○○」筆跡（
    見上開偵查卷第10頁）、其在甲○簽名之筆跡（甲○卷(一)第
    90頁），與97年7 月18日警詢筆錄內之簽名互相對照，無論
    就筆畫連貫、運筆習慣、撇捺字型等，都相當一致，且經鑑
    定確為被告戊○○之左姆指指紋，復有內政部警政署刑事警
    察局97年10月29日刑紋字第0970134305號鑑驗書在卷為憑（
    甲○卷(一)第104至105頁），堪認被告戊○○確實於97年7 月
    18日警詢筆錄做成後簽名捺印，該份警詢筆錄之憑信性已無
    疑義。
  3.就被告乙○○97年7月17日警詢筆錄中之陳述部分，其於97
    年7月18日偵查中向檢察官供稱（見偵查卷第73頁），前日
    係主動至警局說明，顯然在警詢過程中並無任何強暴脅迫之
    情形。
  4.此外，被告戊○○、乙○○於警詢中就被告丙○○是否持刀
    一節，均與二人於審判中所為之結證內容不符，參酌證人丁○○之結證證詞，應以警詢中所為之陳述較為可採，雖辯護
    人指摘在警詢中多為警方誘導詢問，然甲○本於發現真實與
    保障人權均衡維護之精神，依比例原則及刑事訴訟法第159
    條之2規定，認定被告戊○○、乙○○分別於97年7月18日及
    17日警詢筆錄之內容，仍有證據能力。
  (三)就共同被告戊○○、乙○○於偵查中向檢察官所為陳述，依
    刑事訴訟法第159條之1第2 項規定，除顯有不可信之情況者
    外，得為證據。因偵查中對被告以外之人（包括證人、鑑定
    人、告訴人、被害人及共同被告等）所為之偵查筆錄，或被
    告以外之人向檢察官所提之書面陳述，性質上均屬傳聞證據
    ，惟現階段刑事訴訟法規定檢察官代表國家偵查犯罪、實施
    公訴，依法其有訊問被告、證人及鑑定人之權，證人、鑑定
    人且須具結，而實務運作時，檢察官偵查中向被告以外之人
    所取得之陳述，原則上均能遵守法律規定，不致違法取供，
    其可信度極高，且戊○○、乙○○於偵查中業已合法具結，
    擔保其所陳述內容之真實性，不因供前或供後具結而有不同
    ，兼以被告三人於甲○審理時，就此部分證詞亦有反對詰問
    及辯論之機會，故被告戊○○、乙○○於偵查中向檢察官所
    為具結之陳述具有證據能力。
三、被告丙○○之選任辯護人提出丁○○書信影本一紙（甲○卷
    (一)第141 頁）屬被告以外之人於審判外之書面陳述，業經檢
    察官於97年12月8 日審理中否認該證據能力，迄至甲○辯論
    終結前，被告並未提出該書信正本供甲○核對審酌，且證人
    丁○○於甲○審理中亦對該書信影本之內容留有疑義，此外
    ，該書信並無符合刑事訴訟法第159條之4之情形，依同法第
    159條第1項之規定，上開書信影本並無證據能力。然為釐清
    本件犯罪事實，並非不得作為審判庭上彈劾證人證詞之用，
    亦併敘明。
貳、認定犯罪事實之證據及理由：
一、訊之被告三人固不否認於97年7 月16日一同前往告訴人丁○○住處，被告丙○○持空氣槍1把及膠帶1捲與戊○○、乙○○進入告訴人家中後喝令告訴人「不要動」、「已經找你很
    久了」等語，並由丙○○與丁○○一同前往自動提款機領取
    6 萬元後，由丙○○與戊○○開告訴人所有之車輛出門花用
    等事實，惟否認有公訴意旨所指之強盜、妨害自由等犯行，
    被告丙○○辯稱：因為告訴人尚欠債務未清償，所以去告訴
    人家要求告訴人返還，並沒有不法所有之意圖，且並未拿水
    果刀挾持告訴人領款云云。被告戊○○辯稱：丙○○說欠我
    19萬元是因為告訴人所造成的，所以要去找告訴人處理。當
    天去告訴人家按電鈴上樓後，因為丙○○、乙○○還在樓下
    爭執，所以就下樓找丙○○上來說清楚，告訴人並將大門磁
    卡交給我，上樓後丙○○與告訴人在房間內講什麼不清楚，
    原本告訴人要開支票給我，但我拒絕，後來丙○○與告訴人
    一同去提款機領錢，丙○○並沒有拿刀，我知道並不是要還
    給我錢，因為我說都沒錢了，所以丙○○才拿5 千元給我云
    云」。被告乙○○辯稱：丙○○詐賭欠我63萬元，因為丙○○說告訴人欠他錢，所以一起去告訴人家對質，水果刀的事
    情並不清楚，後來丙○○、戊○○開車離開後，我留在告訴
    人家是要釐清告訴人與丙○○對我的欠款究竟有無關係，並
    沒有限制告訴人之行動自由云云。
二、甲○查：
    就被告三人本次前往告訴人家之目的，被告三人分別供述如
    下：
  (一)被告丙○○於97年7 月17日警詢時供述：告訴人是我女朋友
    ，沒有金錢糾紛等語（偵查卷第24頁反面倒數第7 行）；於
    97年7 月18日偵訊時供述，因為我欠別人錢，我去跟告訴人
    談可不可以還錢等語（偵查卷第75頁）；於97年8 月12日偵
    訊時供述：我要跟告訴人借錢，是我、戊○○、乙○○都講
    好要去找告訴人借錢等語（偵查卷第122 頁）；於甲○97年
    9 月16日供述，我去告訴人家的目的是要告訴人把以前欠我
    的錢還我等語（甲○卷(一)第21頁反面）；於甲○97年10月6
    日供述：我跟告訴人之前是有債權債務的糾紛等語（甲○卷
    (一)第49頁）；於甲○97年12月8 日供述，告訴人叫我去簽戊○○的棒球簽賭，去詐賭戊○○，我才欠戊○○的錢，之後
    我找不到告訴人，我才告訴戊○○這件事，當天去告訴人家
    要錢等語（甲○卷(一)第151至152頁）；於甲○98年1月21 日
    供述：是我提議去告訴人家要錢，因為告訴人欠我20萬元等
    語（甲○卷二第34頁反面）。可知，被告丙○○對於為何要
    去告訴人家中要錢之目的，從原先供稱：告訴人沒有欠錢，
    復改稱自己要跟告訴人借錢，再改稱：告訴人昔日有欠錢糾
    紛，旋又改稱：棒球詐賭找告訴人，對於告訴人是否確有積
    欠債務一事，言詞反覆，莫衷一是，則被告丙○○嗣後辯稱
    是要叫告訴人清償借款云云，是否屬實，容有疑義。
  (二)被告戊○○於97年7 月18日警詢時供述：丙○○欠我18萬元
    ，丙○○欠乙○○63萬元，而告訴人是丙○○的女朋友，因
    丙○○避不見面，經我電話得知告訴人住所後，我主動聯繫
    丙○○、乙○○，之後，由丙○○主謀設局，一起進入告訴
    人住所等語。（偵查卷第12頁反面、甲○卷(一)第82頁倒數第
    12 行），嗣於97年7月18日偵訊時翻異前詞改稱：因為丙○○與告訴人有金錢上糾紛，丙○○請我與乙○○共同過去理
    解是否真有此事（偵查卷第71頁）。戊○○於97年8 月12日
    偵訊時供述：因為當天丙○○說他跟告訴人有債務糾紛，丙○○說要去北投買瓦斯罐跟BB槍的子彈，我、乙○○與丙○○就去北投1 家模型店，丙○○進去買瓦斯罐、塑膠子彈，
    買回來後，於同日晚上7 點，我打電話給告訴人說我要去找
    她，她說好，因為我跟告訴人是比較熟的朋友等語（偵查卷
    第157頁）。於甲○97年10月6日供述：丙○○告訴我錢19萬
    元，是因為告訴人造成的，後來我們就一起去告訴人家，那
    時我按電鈴，丙○○要我先上去等語（甲○卷(一)第49頁）。
    另於甲○97年12月8日供述：丙○○說他來我這邊騙錢，都
    是告訴人指使的，丙○○說要找告訴人面對債務，所以才會
    去告訴人家等語（甲○卷(一)第159頁）。後於甲○98年1月21
    日供述，那天去的時候是丙○○與告訴人面對我的債務等語
    （甲○卷(二)第43頁）。則戊○○對於前往告訴人家之目的，
    從原先供稱本件由丙○○主謀設局，復改稱與乙○○共同前
    往瞭解告訴人與丙○○之債務糾紛，最後改稱丙○○與告訴
    人共同面對欠伊之債務云云，是被告戊○○供述反覆，前後
    不一，上揭所辯容值懷疑。
  (三)被告乙○○於97年7 月17日警詢時供述：丙○○欠我戊○○
    錢，丙○○提議我們一起去告訴人住所，告訴人會代丙○○
    還錢，因為丙○○說他與告訴人有金錢糾紛等語（偵查卷第
    15頁）；嗣於97年7 月18日偵訊時供述：丙○○說他與告訴
    人有金錢糾紛，找到告訴人可幫助他還錢，我去是看丙○○
    與告訴人是否有金錢糾紛等語（偵查卷第73頁），於97年8
    月12日偵訊時供述：我們夥同丙○○一同去了解告訴人是否
    果真有欠丙○○錢，若有的話，告訴人就會還錢給丙○○，
    丙○○就有錢可以還我們等語（偵查卷第150 頁），於甲○
    97年10月6 日供述，丙○○欠我的錢是詐賭的錢，他說他身
    上沒錢，會慢慢還，之後直至本件案發日（16日）下午，丙○○夥同我、戊○○前往告訴人住所，找告訴人對質上開詐
    賭之事等語（甲○卷(一)第50頁），於甲○97年12月8 日供述
    ：丙○○說明詐賭、詐騙的事情後，我才跟他們去告訴人家
    ，我是為了要釐清告訴人到底知不知道丙○○詐騙我的事情
    ，所以我才留下來等語（甲○卷(一)第159至164頁）。被告乙○○雖一再表示因為丙○○有對伊欠款才夥同前往告訴人家
    中，但對於伊在告訴人家中所扮演的角色，若果真是如先前
    供稱是要瞭解丙○○與告訴人間之金錢糾紛，則在丙○○與
    戊○○拿錢開告訴人車出門後，何須繼續留在告訴人家中？
    又被告乙○○縱然與丙○○有詐賭欠款一事，亦與告訴人無
    涉，乙○○何須與告訴人對質？故被告乙○○上開所辯，實
    有疑義。
三、本案事發經過，業經證人即告訴人丁○○於甲○交互詰問程
    序中具結證稱：「與丙○○曾經是男女朋友，在交往期間陸
    陸續續因房租、卡費及當鋪等共欠丙○○20萬元。丙○○在
    20 06年6月間入監執行前我欠他10萬元已經還了，執行後欠
    丙○○10萬元我也開5張2萬元支票還清了。97年7 月16日下
    午3、4時，戊○○一直打電話來問我到家沒，說他與老婆吵
    架心情不好要到我家找我，沒有說其他人要一起來，等到他
    上來我家約五分鐘，他就說他東西忘記拿了，因我家有電梯
    需要持磁卡，他就自己拿磁卡下去，後來他上來後就有跟著
    丙○○及乙○○。打開門我就看到丙○○手上拿一把槍，當
    時我有嚇到害怕，不管是否是真槍或假槍，我看到丙○○就
    很害怕，我根本不想跟曹有任何來往，而我當時以為那是一
    把真槍。丙○○拿槍在手上進來我家，叫我不要動，他說找
    我很久了，我都沒有說話保持冷靜，然後曹就說他與戊○○
    的債務要我幫戊○○還，我剛開始聽到時我不想配合，我就
    看他曹好像要生氣，曹就把我拉到我的房間，這時戊○○及
    乙○○都在客廳。戊○○很兇逼我，要我把丙○○欠戊○○
    的賭債馬上替丙○○還給戊○○，並且要我馬上去領錢。我
    說我金融卡現金沒那麼多我要開支票給戊○○，但戊○○他
    不願意收只要現金。那時我不願意還這個錢，丙○○就很生
    氣，叫戊○○去拿膠帶要把我綁起來，我看情況這樣子不好
    ，就放軟自己說要領錢給戊○○。出發之前丙○○就到我家
    廚房拿水果刀，押著我去領錢。他就用類似報紙的東西包著
    水果刀，放在腰際裡面，至於報紙是戊○○拿報紙到廚房給
    丙○○包起來的。他拿刀可能是怕我在領錢的時候跑走，他
    要保護他自己。我跟丙○○出門，另外兩個人就待在我家。
    走到我家約五百公尺有一間便利商店內提款機領錢，我操作
    提款機時，丙○○站在我身後，我一次領二萬元，分三次領
    ，總共領了六萬元，全部交給丙○○。回去之後，戊○○、
    丙○○開我的車先離開，我沒有同意把車借給他們，丙○○
    就發脾氣、耍流氓，意思是我不借不行，我鑰匙放在那邊他
    就自己拿。在這段時間，乙○○都在我家，我的行動均受到
    限制，事情發生後，我朋友打電話來，丙○○不讓我接電話
    ，我跟曹說請他放心我會好好跟我朋友說，然後他才讓我接
    電話。我不要讓我的朋友擔心，我必須要冷靜我才能脫身。
    丙○○、戊○○去停車場取我車開走後，因為我的車、我的
    家都在他們手裡，如果我這樣去報警的話，不但不會抓到他
    們，反而我的損失會更嚴重，所以並沒有趁機去報警。直到
    隔天我認為丙○○已經卸下心防，我才藉機出門報警。」等
    語綦詳（見甲○卷(二)第35頁反面至42頁反面），其中，就被
    告丙○○聯絡被告乙○○、戊○○共同前往告訴人家，先推
    由被告戊○○騙取告訴人開門，取得門禁卡（電梯磁卡）後
    ，再由被告乙○○下樓夥同被告丙○○、乙○○一同上樓找
    告訴人，由丙○○持不具殺傷力之空氣槍（BB槍，詳後述）
    對準告訴人，並要求告訴人不要動，並由丙○○帶告訴人去
    領款等事實，核與證人即被告戊○○於97年7月18日偵訊時
    具結證述情節大致相符（見偵查卷第71頁、第73頁），被告
    丙○○於甲○97年9月16日訊問時亦供述：我有帶2支空氣槍
    及1 捲膠帶，並由戊○○先去告訴人家中騙他說什麼東西都
    沒帶，要去車上拿東西，騙到告訴人家的磁卡，戊○○就下
    來找我們，我跟乙○○在車上等，之後，我們3人一起上去
    告訴人家，我有帶空氣槍，是要嚇告訴人用的，戊○○他們
    2 人本來提議要把告訴人綁起來等語之情節亦大致符合（見
    甲○卷(一)第21頁反面至22頁），顯然被告三人經由被告戊○○取得告訴人家電梯磁卡後，持空氣槍進入告訴人家中行脅
    迫之手段，要求告訴人外出領款之事實無訛，此外，並在告
    訴人家中當場查扣、膠帶1捲，及在戊○○駕駛之7221-DN號
    自用小客車中查扣空氣槍2把、塑膠子彈169顆、氮氣瓶18瓶
    ，有扣押物品目錄表二紙在卷為憑（見偵查卷第31頁及第37
    頁）是被告3人有結夥3人強盜犯行之犯意聯絡及行為分擔，
    應堪認定。
四、另就丙○○攜帶告訴人所有之廚房裡水果刀1 把，插在褲頭
    邊，並與告訴人一同下樓去提款機領錢之事實，經甲○於97
    年10月20日準備程序時勘驗被告戊○○於97年7 月18日警詢
    筆錄錄音帶內容中供述：我想說那尖尖，危險有沒有，才說
    不能這樣拿，我說你最好是用報紙包起來，不然到時候如果
    告訴人怎樣等語屬實（甲○卷一第83頁反面），亦核與被告
    戊○○、乙○○分別於警詢中之供述及偵查中向檢察官所為
    之具結證述：丙○○要出門前問有無水果刀，戊○○與乙○○都有制止，認為沒必要這麼做，但丙○○堅持要帶，戊○○就拿報紙把刀峰包起來交給丙○○放在腰際等語（偵查卷
    第12頁反面、第16頁、第72頁、第74頁、第151頁及第158頁
    ）之情節相符，亦據告訴人於甲○98年1 月21日審判時具結
    證述明確，已如前述，並有水果刀1 把扣案可徵。可知，丙○○確有持兇器而使告訴人無從抗拒，進而一同前往提款機
    領款之情形。至於被告戊○○與乙○○二人雖然就該水果刀
    是丙○○自己去廚房拿出來，還是丙○○叫丁○○去拿水果
    刀之細節，因記憶差異而有不同，亦不影響丙○○確有持刀
    挾持告訴人領款之事實。被告三人事後於甲○審理中辯稱丙○○並未持刀云云，顯屬事後卸責及迴護之詞，不足採信。
    另因被告丙○○持刀之事，非在被告三人之犯意聯絡範圍內
    ，而屬被告丙○○另行起意為之，此部分被告丙○○有攜帶
    兇器強盜犯行之事證明確，應堪認定。
五、就被告丙○○挾告訴人至提款機提領6 萬元之部分，並有台
    北市政府警察局大安分局97年8月26日北市警安分刑字第097
    32633800號函檢附之提款影像光碟畫面之翻拍照片2 張，以
    及告訴人設於華南商業銀行帳戶之存款往來明細表附卷為證
    （偵查卷第205至208頁）。領款後被告戊○○、乙○○向被
    告丙○○各索取5000元，事後丙○○又返還告訴人1 萬元等
    事實，業據被告3 人於甲○審判時之供述互核相符。被告丙○○雖辯稱：因為告訴人積欠債務，而要告訴人代為反還積
    欠戊○○之債務家中要云云，然被告丙○○並不否認告訴人
    也已返還現金10萬元及開立5張2萬元支票均已兌現等情，卻
    始終無法明確表示告訴人在本案發生時究竟尚欠實際數目為
    何，亦未能提出證據以實其說。再者，其於甲○審理中並具
    結證稱告訴人去提款機領錢根本不是要還戊○○的錢等語（
    見甲○卷(一)第154頁）。若被告丙○○果真係因與另二位被
    告間有債務未清償，而要求欠款之告訴人領款代為清償，則
    何以告訴人提款後交予被告丙○○，但被告丙○○未直接還
    款予被告戊○○及乙○○？，此外，證人即告訴人亦證稱，
    因為有賣掉士林的房子有賺到錢，丙○○等人想要分一杯羹
    等語（見甲○卷(二)第37頁反面），顯然被告丙○○覬覦告訴
    人手中握有現金，而為本件強盜犯行，被告三人事後辯稱是
    要告訴人清償債務，而無不法所有之意圖云云，自與事實不
    符。至於被告丙○○於甲○調查證據完畢後始聲請調閱郵局
    帳戶一節，經甲○審酌認為告訴人縱然另有匯款至被告帳戶
    ，亦無法證明匯款之原因，且並不影響甲○就本案被告丙○○主觀犯意之認定，該項聲請已無必要，附此敘明。
六、復酌，被告3人自97年7月16日20時進入告訴人家起，至翌（
    17）日凌晨5 時許，被告戊○○、乙○○先離開，僅留下被
    告丙○○在告訴人家中止，此段期間內對告訴人之取車使用
    行無義務之事，及行動自由被剝奪之事實等，業據告訴人指
    訴明確。另被告乙○○雖否認留在告訴人家中有限制告訴人
    之行動自由，被告戊○○選任辯護人亦以告訴人在上開被告
    犯罪時間內仍可自由撥接行動電話等情，並舉卷內告訴人行
    動電話通聯記錄為反證，然單就通聯記錄而言，無法證明該
    段時間內均為告訴人自由撥打使用，而排除被告三人擅自使
    用告訴人行動電話之可能性，再者，因告訴人身體及心理上
    均受到強制，自然無法在正常情形下而為自由陳述。此外，
    縱然告訴人在丙○○、戊○○去停車場取車開走後，告訴人
    獨自留在停車場時，因害怕留守在家中之乙○○，而不敢任
    意離去或尋求協助，顯見告訴人之行動自由確實受到妨害。
七、小結，本件被告三人犯罪事證明確，自應依法論罪科刑。
參、論罪科刑之理由：
一、核被告丙○○所為，係犯刑法第330條第1項、第321條第1項
    第3款、第4 款之攜帶兇器、結夥三人之加重強盜罪、第305
    條之妨害自由罪及第304條第1項之強制罪。被告戊○○所為
    ，係犯刑法第330條第1項、第321條第1項第4 款之結夥三人
    之加重強盜罪、第305條之妨害自由罪及第304條第1 項之強
    制罪。被告乙○○所為，係犯刑法第330條第1項、第321 條
    第1項第4 款之結夥三人之加重強盜罪、第305條之妨害自由
    罪。被告三人就結夥三人之加重強盜罪及妨害自由罪間，有
    犯意之聯絡及行為之分擔，為共同正犯。被告丙○○、乙○○就強迫告訴人借車之強制罪間，有犯意之聯絡及行為之分
    擔，為共同正犯。被告三人因一行為而犯加重強盜罪、妨害
    自由罪以及強制罪，為一行為而觸犯數罪名，為想像競合犯
    ，應依刑法第55條之規定，從一重之加重強盜罪處斷。就強
    制罪部分，起訴書之犯罪事實欄已有論及，僅漏列起訴法條
    ，並經甲○於審理中諭知被告三人就強制罪及妨害自由罪部
    分一併辯論，並不妨害被告三人之攻擊防禦權利。公訴意旨
    雖未就妨害自由罪部分起訴，然檢察官就犯罪事實一部起訴
    者，其效力及於全部，本件被告三人涉犯之妨害自由部分之
    犯罪事實，與前揭論罪科刑之加重強盜罪部分，有想像競合
    犯之關係，已如前述，甲○自應就屬於裁判上一罪之妨害自
    由罪部分一併加以裁判。
二、查被告丙○○前於94年間因妨害自由、傷害、過失傷害案件
    ，分別經臺灣高等法院於民國94年7 月19日以94年度上訴字
    第1081號判決處有期徒刑9月、臺灣士林地方法院於94年7月
    18日以94年度湖交簡字第46號判決處有期徒刑2 月、臺灣士
    林地方法院於94年10月31日以94年度簡上字第40號判決處有
    期徒刑3月確定，嗣經台灣士林地方法院以95年度聲字第121
    號裁定合併應執行有期徒刑1年1月，於96年5 月23日縮刑期
    滿執行完畢。被告戊○○前因施用毒品案件，經台灣桃園地
    方法院於97年3月31日以97年度桃簡字第279號簡易判決處有
    期徒刑3 月確定，甫於97年7月8日易科罰金執行完畢等情，
    有台灣高等法院被告前案紀錄表附卷可稽，被告丙○○、戊○○前受有期徒刑之執行完畢後，五年以內再犯本件有期徒
    刑以上之罪，均為累犯，均應依刑法第47條之規定，加重其
    刑。爰審酌被告三人犯罪動機、目的、手段、生活狀況、品
    行、智識程度、被告丙○○前科累累，本件持刀犯罪對告訴
    人心裡造成之恐懼、所生之危險，所幸強盜金額僅6 萬元，
    且有返還告訴人1 萬元，然被告三人犯後未能坦承犯罪，一
    再飾詞卸責之態度，及被告戊○○前案易科罰金執行完畢後
    ，短短10日即結夥再犯本案，顯然毫無悔意等一切情狀，依
    各人犯行情節輕重不同，分別量處如主文所示之刑，以示懲
    儆。
三、扣案之空氣槍2把、膠帶1 卷、塑膠子彈169顆、氮氣瓶18瓶
    ，均為被告丙○○所有供上揭犯罪行為所用或犯罪預備之物
    ，業據被告供承在卷，且係供被告3 人共同犯罪之用，依共
    犯之概念，應依刑法第38條第1項第2款之規定沒收之。另扣
    案之水果刀1把，則為告訴人所有，無從宣告沒收。
四、至於扣案之空氣槍2 把，經送內政部警政署刑事警察局以性
    能檢驗法鑑定、動能試射法鑑定，鑑定結果認：係氣體動力
    式槍枝，以小型高壓氣體鋼瓶為發射動力，經以金屬彈丸測
    試3次，其彈丸最大發射速度為58、44公尺/平方公分，計算
    其動能為13、7.5焦耳，換算單位面積動能為5.4、3.1焦耳/
    平方公分，均未達足以穿透人體皮肉層之彈丸單位面積動能
    20焦耳/平方公分（司法院秘書長81年6月日祕台廳（二）字
    第06985 號函：「殺傷力」為在最具威力之距離，以彈丸可
    穿入人體皮肉層之動能為基準），此有內政部警政署刑事警
    察局97年8月1日刑鑑字第0970108814號槍彈鑑定書在卷可稽
    （見偵查卷第142至146頁），扣案槍枝均未具殺傷力、破壞
    性而無危險性，自非槍砲彈藥刀械管制條例查禁之槍枝，被
    告等自無違反槍砲彈藥刀械管制條例之規定，亦併敘明。
據上論斷，應依刑事訴訟法第299條第1項前段，刑法第28條、第
330條第1項、第321條第1項第3款、第4款、第305條、第304條第
1項、第55條、第47條第1項、第38條第1項第2款，判決如主文。
本案經檢察官呂俊儒到庭執行職務。
中    華    民    國    98    年    2     月    9     日
              刑事第十九庭審判長法  官   施添寶
                                法  官   吳俊龍
                                法  官   紀文惠
上正本證明與原本無異。
如不服本判決應於收受送達後10日內向甲○提出上訴書狀，並應
敘述具體理由；其未敘述上訴理由者，應於上訴期間屆滿後20日
內向甲○補提理由書（均須按他造當事人之人數附繕）「切勿逕
送上級法院」。
                                書記官   游曉婷
中    華    民    國    98    年    2     月    9     日
附錄本案論罪科刑法條：
中華民國刑法第304條
（強制罪）
以強暴、脅迫使人行無義務之事或妨害人行使權利者，處 3 年以
下有期徒刑、拘役或 3 百元以下罰金。
前項之未遂犯罰之。
中華民國刑法第305條
（恐嚇危害安全罪）
以加害生命、身體、自由、名譽、財產之事，恐嚇他人致生危害
於安全者，處 2 年以下有期徒刑、拘役或 3 百元以下罰金。
中華民國刑法第321條
（加重竊盜罪）
犯竊盜罪而有左列情形之一者，處 6 月以上、 5 年以下有期徒
刑：
一、於夜間侵入住宅或有人居住之建築物、船艦或隱匿其內而犯
之者。
二、毀越門扇、牆垣或其他安全設備而犯之者。
三、攜帶兇器而犯之者。
四、結夥三人以上而犯之者。
五、乘火災、水災或其他災害之際而犯之者。
六、在車站或埠頭而犯之者。
前項之未遂犯罰之。
中華民國刑法第330條
（加重強盜罪）
犯強盜罪而有第 321 條第 1 項各款情形之一者，處 7 年以上有
期徒刑。
前項之未遂犯罰之。


司法院資訊處製作；財團法人民間司法改革基金會備份。
